臺灣士林地方法院民事判決　九十一年度訴字第八○一號
　　原　　　告　　亥○○
　　　　　　　　　己○○
　　　　　　　　　丑○○
　　　　　　　　　子○○
　　　　　　　　　癸○○
　　　　　　　　　申○○
　　　　　　　　　酉○○
　　　　　　　　　丁○○
　　　　　　 　　 甲○○
　　　　　　　　　宇○○
　　　　　　　　　戌○○
　　　　　　　　　丙○○
　　　　　　　　　宙○○
　　　　　　　　　寅○○
　　　　　　　　　戊○○
　　　　　　　　　壬○○○
　　　　　　　　　卯○○
　　　　　　　　　午○○
　　　　　　　　　庚○○○
　　　　　　　　　辛○○
　　　　　　　　　巳○○
　　　　　　　　　地○○
　　　　　　　　　辰○○
　　訴訟代理人　　天○○
　　兼法定代理人　未○○
　　被　　　告　　乙○○
右當事人間附帶民事訴訟請求損害賠償事件，經刑事庭裁定移送本院審理（九十一年
度附民字第三五號），本院判決如左：
    主      文
被告應連帶給付原告天○○新臺幣貳拾萬元、原告戌○○新臺幣貳拾伍萬元、原告亥
○○新臺幣壹萬壹仟佰捌拾元、原告己○○新臺幣壹萬零玖佰貳拾肆元、原告丑○○新臺幣壹萬零玖佰柒拾元、原告子○○新臺幣壹萬零陸佰捌拾元、原告癸○○新
臺幣壹萬壹仟貳佰捌拾貳元、原告申○○新臺幣壹萬零柒佰伍拾壹元、原告酉○○新
臺幣壹萬零捌佰壹拾肆元、原告丁○○新臺幣壹萬零捌佰元、原告宇○○新臺幣壹萬
壹仟壹佰柒拾伍元、原告寅○○新臺幣壹萬零伍佰伍拾元、原告巳○○新臺幣壹萬零
捌佰伍拾元、原告黃慧鈴新臺幣壹萬零貳佰伍拾柒元、原告甲○○、丙○○、宙○○
、戊○○、壬○○○、卯○○、午○○、庚○○○、陳亮君、地○○各新臺幣壹萬元
，及自民國九十一年七月三十一日起至清償日止，按週年利率百分之五計算之利息。
原告其餘之訴駁回。
訴訟費用由被告負擔二分之一，餘由原告負擔。
本判決第一項於原告天○○以新臺幣柒萬元、原告戌○○以新臺幣捌萬元、原告亥○○、己○○、丑○○、子○○、癸○○、申○○、酉○○、丁○○、甲○○、宇○○
、丙○○、宙○○、寅○○、戊○○、壬○○○、卯○○、午○○、庚○○○、陳亮
君、巳○○、地○○、黃慧鈴各以新臺幣肆仟元為被告供擔保後，得假執行。
原告其餘假執行之聲請駁回。
    事      實
甲、原告方面：
一、聲明：
  (一)被告應連帶給付原告天○○、戌○○各新臺幣（以下同）五十萬元、原告亥○○
    二萬一千三百八十元、原告己○○二萬一千六百二十四元、原告丑○○二萬一千
    零五十元、原告子○○二萬零六百八十元、原告癸○○二萬一千三百六十二元、
    原告申○○二萬零八百三十元、原告酉○○二萬零八百九十三元、原告丁○○二
    萬零八百七十九元、原告宇○○二萬一千六百七十五元、原告寅○○二萬零六百
    五十元、原告巳○○二萬零八百五十元、原告辰○○二萬零三百三十七元、原告
    甲○○、丙○○、宙○○、戊○○、壬○○○、卯○○、午○○、庚○○○、陳
    亮君、地○○各二萬元，及自起訴狀繕本送達翌日起至清償日止，按週年利率百
    分之五計算之利息。
  (二)原告願供擔保，請准宣告假執行。
二、陳述：
  (一)被告未○○、乙○○均為被告滿翊樓有限公司合夥股東，並兼滿福樓餐廳現場管
    理、服務人員，均係滿翊樓有限公司之受僱人，被告乙○○與原告天○○約定於
    民國八十九年七月二十二日中午，由滿福樓餐廳提供場所、餐飲，備原告天○○
    嫁女兒即原告戌○○婚宴宴客用，一桌七千元，席開二十桌，被告未○○、乙○○為天○○準備婚宴用餐飲，本應克盡注意衛生之義務，就食品變質、腐敗者，
    不得使用，對於調配海鮮類之砧板、生食刀等，應徹底清洗乾淨，且依當時情況
    ，並無不能注意之情事，竟疏於注意，使用變質、腐敗龍蝦等食品，並以含有大
    腸桿菌陽性反應之木質砧板、塑膠砧板各一個及生食刀一支調配烹飪，販賣予天
    ○○供所宴請之賓客食用，經賓客食用後，有腹痛、嘔吐、脫水、腹瀉等現象，
    致原告天○○以外之其餘二十三名原告均受有急性腸胃炎身體健康傷害而送醫急
    救。被告未○○、乙○○所犯違反食品衛生管理法、業務過失傷害等案件，業經
    本院刑事庭以九十一年度簡字第五九七號分別判處有期徒刑三月、四月得易科罰
    金確定。
  (二)被告業務上過失不法侵害原告之權利，致原告亥○○、己○○、丑○○、子○○
    、癸○○、申○○、酉○○、丁○○、甲○○、宇○○、丙○○、宙○○、寅○○、戊○○、壬○○○、卯○○、午○○、庚○○○、陳亮君、巳○○、地○○
    、黃慧鈴等人身體健康傷害，其二十二人均係原告戌○○之親朋好友，原本懷抱
    欣喜歡悅之心情參加原告戌○○之婚禮，最後送醫急救，心情由喜轉悲，精神及
    肉體上均受痛苦及折磨；而原告戌○○為新娘，不但身體健康及名譽受到傷害，
    一生最美好之洞房花燭夜竟在醫院病床上苦熬，身心所受痛苦無以名狀；原告天
    ○○為女方主婚人，好意筵請親友，竟造成賓客入院急診，難堪之情無以言喻，
    名譽受到極大損害。爰依民法第一百八十四條第一項前段、第一百八十五條、第
    一百八十八條第一項前段、第一百九十三條第一項、第一百九十五條第一項之規
    定，訴請被告賠償原告亥○○、己○○、丑○○、子○○、癸○○、申○○、酉
    ○○、丁○○、宇○○、寅○○、巳○○、黃慧鈴等十二人醫療費用各一千三百
    八十元、一千六百二十四元、一千零五十元、六百八十元、一千三百六十二元、
    八百三十元、八百九十三元、八百七十九元、一千六百七十五元、六百五十元、
    八百五十元、三百三十七元，精神慰撫金部分賠償原告天○○、戌○○各五十萬
    元，原告亥○○、己○○、丑○○、子○○、癸○○、申○○、酉○○、丁○○
    、甲○○、宇○○、丙○○、宙○○、寅○○、戊○○、壬○○○、卯○○、午
    ○○、庚○○○、陳亮君、巳○○、地○○、黃慧鈴等二十二人各二萬元，共計
    如聲明所示。
三、證據：提出長庚紀念醫院診斷證明書影本二件暨醫療費用收據影本七件（原告亥
    ○○、巳○○）、康寧醫院乙種診斷證明書影本二件暨醫療費用收據影本六件（
    原告己○○、宇○○）、萬芳醫院乙種診斷證明書暨醫療費用收據影本二件（原
    告丑○○）、臺北市立忠孝醫院診斷證明書影本五件暨醫療費用單據影本十件（
    原告子○○、癸○○、申○○、酉○○、丁○○）、佛教慈濟綜合醫院診斷證明
    書影本一件（原告甲○○）、謝婦產科診斷證明書影本一件（原告戌○○）、臺
    北市立陽明醫院一般診斷書影本二件（原告丙○○、宙○○）、健安醫院診斷證
    明書暨收據、天恩醫院診斷證明書影本各一件（原告寅○○）、天恩醫院診斷證
    明書影本一件（原告戊○○）、湖前診所診斷證明書影本二件（原告壬○○○、
    卯○○）、紀內兒科診斷證明書影本一件（原告午○○）、林新醫院診斷證明書
    影本二件（原告庚○○○、陳亮君）、蘭陽民生醫院診斷證明書影本一件（原告
    地○○）、臺北市和平醫院診斷證明書暨醫療費收據影本各一件（原告黃慧鈴）
    為證。
乙、被告方面：
一、聲明：求為判決原告之訴及假執行之聲請均駁回。
二、陳述：對於原告主張之事實並不爭執，惟原告請求之數額過高，慰撫金部分，應
    認被告對原告天○○、戌○○各賠償二十萬元、對其餘原告各賠償一萬元始為適
    當。
丙、本院依職權調閱本院九十一年度簡字第五九七號刑事案件全卷（含臺灣士林地方
    法院檢察署九十年度調偵字第四一號、八十九年度偵字第一○三一一號偵查卷宗
    ）。
    理      由
一、本件原告起訴主張：被告未○○、乙○○均為被告滿翊樓有限公司之受僱人，被
    告乙○○與原告天○○約定於八十九年七月二十二日中午，由滿福樓餐廳提供場
    所、餐飲，備原告天○○嫁女兒即原告戌○○婚宴宴客用，然被告未○○、乙○○因業務過失而使用變質、腐敗龍蝦等食品，並以含有大腸桿菌陽性反應之木質
    砧板、塑膠砧板及生食刀調配烹飪，販賣予天○○供所宴請之賓客食用，經賓客
    食用後，有腹痛、嘔吐、脫水、腹瀉等現象，致原告天○○以外之其餘二十三名
    原告均受有急性腸胃炎身體健康傷害而送醫急救，爰依侵權行為法律關係，請求
    被告連帶給付原告醫療費用及精神慰撫金如聲明所示，以及法定遲延利息等語。
    被告對於原告主張之事實並不爭執，惟以：原告請求之數額過高，慰撫金部分，
    應認被告對原告天○○、戌○○各賠償二十萬元、對其餘原告各賠償一萬元始為
    適當等語資為抗辯。
二、原告主張之事實，業據其提出與所述相符之診斷證明書影本二十三件可證，且為
    被告所不爭，堪信為真正。本院九十一年度簡字第五九七號刑事簡易判決亦同此
    認定，此經本院調取該刑事案件全卷核閱屬實。
三、按「因故意或過失，不法侵害他人之權利者，負損害賠償責任」，「數人共同不
    法侵害他人之權利者，連帶負損害賠償責任」，「受僱人因執行職務，不法侵害
    他人之權利者，由僱用人與行為人連帶負損害賠償責任」，民法第一百八十四條
    第一項前段、第一百八十五條第一項前段、第一百八十八條第一項前段分別定有
    明文。又按，「民事上之共同侵權行為（狹義的共同侵權行為，即加害行為）與
    刑事上之共同正犯，其構成要件並不完全相同，共同侵權行為人間不以有意思聯
    絡為必要，數人因過失不法侵害他人之權利，苟各行為人之過失行為，均為其所
    生損害共同原因，即所謂行為關連共同，亦足成立共同侵權行為，依民法第一百
    八十五條第一項前段之規定，各過失行為人對於被害人應負全部損害之連帶賠償
    責任」（最高法院六十七年臺上字第一七三七號判例參照）。經查，本件原告確
    係因被告未○○、乙○○之業務過失傷害行為而受有身體健康傷害，而被告未○○、乙○○均為滿翊樓有限公司之受僱人，已如前述，是原告依侵權行為法律關
    係，訴請被告連帶賠償其損害，即屬於法有據。則本件所應斟酌者，為原告之請
    求數額，是否相當，茲分述如下：
  (一)醫療費部分：
    按「不法侵害他人之身體或健康者，對於被害人因此喪失或減少勞動能力或增加
    生活上之需要時，應負損害賠償責任」，民法第一百九十三條第一項定有明文。
    復按，「保險制度，旨在保護被保險人，非為減輕損害事故加害人之責任。保險
    給付請求權之發生，係以定有支付保險費之保險契約為基礎，與因侵權行為所生
    之損害賠償請求權，並非出於同一原因。後者之損害賠償請求權，殊不因受領前
    者之保險給付而喪失，兩者除有保險法第五十三條關於代位行使之關係外，並不
    生損益相抵問題」（最高法院六十八年臺上字第四二號判例參照），是以，全民
    健康保險之被保險人經全民健康保險提供醫療給付者，除因汽車交通事故而依強
    制汽車責任保險法第三十條另有特別規定外，被保險人對加害人之損害賠償請求
    權不因而喪失。經查：
  原告亥○○部分：主張因被告之業務過失就醫，支出醫療費用一千三百八十元，
    並據提出與其所述相符之長庚紀念醫院醫療費用收據影本三件為證，應堪認定。
  原告己○○部分：主張因被告之業務過失就醫，支出醫療費用一千六百二十四元
    ，惟據其所提出被告不爭之康寧醫院醫療費用收據影本三件所載，含健保給付額
    共計一千三百二十四元，扣除八十九年八月二十四日已退回醫師診察費三百元，
    另證明書費一百元非屬醫療上必要費用，亦應扣除外，其餘九百二十四元，依原
    告病情及各收據載明醫療項目觀之，核為治療上之必要費用，此部分請求洵屬於
    法有據，逾此範圍之請求，則無可採。
  原告丑○○部分：主張因被告之業務過失就醫，支出醫療費用一千零五十元，惟
    據所其提出被告不爭之萬芳醫院醫療費用收據影本二件所載，含健保給付額共計
    一千零五十三元，除證明書費八十元非屬醫療上必要費用，應予扣除外，其餘九
    百七十三元，依原告病情及各收據載明醫療項目觀之，核為治療上之必要費用，
    此部分請求洵屬於法有據，逾此範圍之請求，則無可採。
  原告子○○部分：主張因被告之業務過失就醫，支出醫療費用六百八十元，並據
    其所提出被告不爭之忠孝醫院醫療費用收據影本二件為證，依上開收據所載，含
    健保給付額共計一千零十七元，除證明書費一百元非屬醫療上必要費用，應予扣
    除外，其餘九百三十七元，依原告病情及各收據載明醫療項目觀之，核為治療上
    之必要費用，然原告僅請求其中六百八十元，自應准許之。
  原告癸○○部分：主張因被告之業務過失就醫，支出醫療費用一千三百六十二元
    ，固據提出與其所述相符之忠孝醫院醫療費用收據影本二件為證，惟其中證明書
    費八十元非屬醫療上必要費用，應予扣除，其餘一千二百八十二元，依原告病情
    及各收據載明醫療項目觀之，核為治療上之必要費用，此部分請求洵屬於法有據
    ，逾此範圍之請求，則無可採。
  原告申○○部分：主張因被告之業務過失就醫，支出醫療費用八百三十元，惟據
    其所提出被告不爭之忠孝醫院醫療費用收據影本二件所載，含健保給付額共計八
    百三十一元，其中證明書費八十元非屬醫療上必要費用，應予扣除外，其餘七百
    五十一元，依原告病情及各收據載明醫療項目觀之，核為治療上之必要費用，此
    部分請求洵屬於法有據，逾此範圍之請求，則無可採。
  原告酉○○部分：主張因被告之業務過失就醫，支出醫療費用八百九十三元，惟
    據其所提出被告不爭之忠孝醫院醫療費用收據影本二件所載，含健保給付額共計
    八百九十四元，其中證明書費八十元非屬醫療上必要費用，應予扣除外，其餘八
    百一十四元，依原告病情及各收據載明醫療項目觀之，核為治療上之必要費用，
    此部分請求洵屬於法有據，逾此範圍之請求，則無可採。
  原告丁○○部分：主張因被告之業務過失就醫，支出醫療費用八百七十九元，惟
    據其所提出被告不爭之忠孝醫院醫療費用收據影本二件所載，含健保給付額共計
    八百八十元，其中證明書費八十元非屬醫療上必要費用，應予扣除外，其餘八百
    元，依原告病情及各收據載明醫療項目觀之，核為治療上之必要費用，此部分請
    求洵屬於法有據，逾此範圍之請求，則無可採。
  原告宇○○部分：主張因被告之業務過失就醫，支出醫療費用一千八百七十五元
    ，惟據其所提出被告不爭之康寧醫院醫療費用收據影本三件所載，含健保給付額
    共計一千五百七十五元，扣除八十九年八月二十四日已退回醫師診察費三百元，
    另證明書費一百元非屬醫療上必要費用，亦應扣除外，其餘一千一百七十五元，
    依原告病情及各收據載明醫療項目觀之，核為治療上之必要費用，此部分請求洵
    屬於法有據，逾此範圍之請求，則無可採。
  原告寅○○部分：主張因被告之業務過失就醫，支出醫療費用六百五十元，固據
    提出與其所述相符之健安醫院醫療費用收據影本一件為證，惟其中證明書費一百
    元非屬醫療上必要費用，應予扣除，其餘五百五十元，依原告病情及各收據載明
    醫療項目觀之，核為治療上之必要費用，此部分請求洵屬於法有據，逾此範圍之
    請求，則無可採。
  原告巳○○部分：主張因被告之業務過失就醫，支出醫療費用八百五十元，並據
    提出與其所述相符之長庚紀念醫院醫療費用收據影本四件為證，應堪認定。
  原告黃慧鈴部分：主張因被告之業務過失就醫，支出醫療費用三百三十七元，固
    據提出與其所述相符之臺北市和平醫院醫療費收據影本一件為證，惟其中證明書
    費八十元非屬醫療上必要費用，應予扣除，其餘二百五十七元，依原告病情及各
    收據載明醫療項目觀之，核為治療上之必要費用，此部分請求洵屬於法有據，逾
    此範圍之請求，則無可採。
  (二)精神上損害賠償部分：
    按「不法侵害他人之身體、健康、名譽、自由、信用、隱私、貞操、或不法侵害
    其他人格法益而情節重大者，被害人雖非財產上之損害，亦得請求賠償相當之金
    額」，民法第一百九十五條第一項前段定有明文。復按，「當事人主張之事實，
    經他造於準備書狀內或言詞辯論時或受命法官、受託法官前自認者，無庸舉證」
    ，民事訴訟法第二百七十九條第一項亦有明文規定。查原告戌○○為喜宴之新娘
    ，原告亥○○、己○○、丑○○、子○○、癸○○、申○○、酉○○、丁○○、
    甲○○、宇○○、丙○○、宙○○、寅○○、戊○○、壬○○○、卯○○、午○○、庚○○○、陳亮君、巳○○、地○○、黃慧鈴等二十二人均為賓客，因被告
    之業務過失行為受有急性腸胃炎而送醫急診，忍受身心煎熬，原告戌○○新婚之
    夜必須在醫院病床上度過，精神上受到無可彌補之鉅大痛苦，參酌兩造之經濟能
    力、社會地位、原告所受痛苦、被告過失程度、被告自認原告精神損害之金額等
    一切情狀，認就原告戌○○之非財產上損害以二十五萬元為適當，原告亥○○、
    己○○、丑○○、子○○、癸○○、申○○、酉○○、丁○○、宇○○、寅○○
    、巳○○、甲○○、丙○○、宙○○、戊○○、壬○○○、卯○○、午○○、庚○○○、陳亮君、地○○、黃慧鈴等二十二人之非財產上損害應各為一萬元，逾
    上開範圍之請求即為過高。至原告天○○未受有身體健康上之損害，復未舉證證
    明其名譽受有何等貶損，惟被告既自認原告天○○精神上損害額應定為二十萬元
    ，此部分原告無庸舉證，逾此部分請求即屬無據。
四、末按，「給付無確定期限者，債務人於債權人得請求給付時，經其催告而未為給
    付，自受催告時起，負遲延責任，其經債權人起訴而送達訴狀，或依督促程序送
    達支付命令，或為其他相類之行為者，與催告有同一之效力」，「遲延之債務，
    以支付金錢為標的者，債權人得請求依法定利率計算之遲延利息」，民法第二百
    二十九條第二項、第二百三十三條第一項前段亦分別有明文規定。從而，原告基
    於侵權行為法則，於訴請被告連帶賠償原告天○○二十萬元、戌○○二十五萬元
    、原告亥○○一萬一千三百八十元、原告己○○一萬零九百二十四元、原告丑○○一萬零九百七十三元、原告子○○一萬零六百八十元、原告癸○○一萬一千二
    百八十二元、原告申○○一萬零七百五十一元、原告酉○○一萬零八百一十四元
    、原告丁○○一萬零八百元、原告宇○○一萬一千七百七十五元、原告寅○○一
    萬零五百五十元、原告巳○○一萬零八百五十元、原告黃慧鈴一萬零二百五十七
    元、原告甲○○、丙○○、宙○○、戊○○、壬○○○、卯○○、午○○、庚○○○、陳亮君、地○○等十人各一萬元，及自起訴狀繕本送達翌日即九十一年七
    月三十一日起至清償日止，按週年利率百分之五計付法定遲延利息之範圍內，為
    有理由，應予准許，逾此範圍之請求，為無理由，應予駁回。
五、原告陳明願供擔保，請准宣告假執行，就原告勝訴部分，於法相合，爰酌定如主
    文所示之擔保金額，併予准許。至原告敗訴部分，其假執行之聲請已失所附麗，
    應予駁回。
六、本件判決基礎已臻明確，原告其餘攻防方法及訴訟資料經本院審酌後，核與判決
    不生影響，無逐一論列之必要，亦此敘明。
七、據上論結，本件原告之訴為一部有理由、一部無理由，依民事訴訟法第七十九條
    但書、第三百九十條第二項，判決如主文。
中　　　華　　　民　　　國　　九十一　　年　　　八　　　月　　  三十　　日
                                    臺灣士林地方法院民事第二庭
~B法　　　官　陳玉曆
右為正本係照原本作成。
如對本判決上訴須於判決送達後廿日內向本院提出上訴狀。
中　　　華　　　民　　　國　　九十一　　年　　　九　　　月　　    二　　日
~B法院書記官　謝金宏
